臺灣高等法院民事判決　　　　　　　　　93年度上字第1010號
上　訴　人　乙○○
訴訟代理人　林建平律師
　　　　　　宋中興律師
複　代理人　張仁興律師
被　上訴人　丙○○
訴訟代理人　傅文民律師
複　代理人　甲○○
上列當事人間請求返還買賣價金事件，上訴人對於中華民國93年
10月15日臺灣臺北地方法院93年度訴字第2435號第一審判決提起
上訴，本院於94年5月25日言詞辯論終結，判決如下：
    主      文
上訴及追加之訴均駁回。
第一、二審及追加之訴訴訟費用均由上訴人負擔。
    事      實
甲、上訴人方面：
一、聲明：
    先位聲明：(一)原判決不利於上訴人之部分廢棄。(二)上開廢棄
    部分，被上訴人應再給付上訴人新台幣 195萬元整，及自民
    國 93年6月11日起至清償日止，按年息百分之五計算之利息
    。(三)請准上訴人提供現金或台北富邦銀行長安分行等值之可
    轉讓定期存單為擔保宣告假執行。
    備位聲明：(一)原判決不利於上訴人之部分廢棄。(二)上開廢棄
    部分，被上訴人應再給付上訴人新台幣 395萬元整，並自本
    訴狀送達之翌日起至清償日，按年息百分之五計算之利息。
    (三)請准上訴人提供現金或台北富邦銀行長安分行等值之可轉
    讓定期存單為擔保宣告假執行。
二、陳述：除與原判決記載相同者外，補稱略以：
  (一)先位聲明部分（擴張起訴聲明）：上訴人於原審依據雙方契
    約書88年9月30日補註條款第2條約定，上訴人得請求被上訴
    人返還房屋自備款 200萬元整。然因慮及避免雙方爭議金額
    逾 150萬元而得上訴第三審，致令訴訟時間可能展延，是故
    ，上訴人於第一審僅為 149萬元之一部請求。因原審業已肯
    認其中5萬元部份，因此，上訴人謹就敗訴之144萬元部份提
    起上訴，並再擴張請求原審所未主張之51萬元，合計 195萬
    元如先位聲明。
  (二)備位聲明部分（追加起訴聲明）：上訴人先位主張兩造契約
    業於 89年1月10日解除。若認契約解除之證據仍有未足，則
    因被上訴人 91年6月17日之存證信函未合法解除兩造契約，
    故兩造契約仍為有效，被上訴人於92年11月將系爭房地不動
    產出賣予第三人並完成移轉登記，已無法出賣予上訴人，是
    上訴人依兩造於房地買賣契約書第5條第2項之規定，請求被
    上訴人『加倍』返還所已先支付之房屋自備款，即得請求返
    還400萬元整。因原審業已肯認5萬元之部分，是上訴人謹就
    395萬元部份提起上訴，追加備位訴之聲明。
  (三)兩造契約業於89年1月10日解除條件成就，契約解除：
  1.就契約條款及補註條款之製作人及條款型式而言：本件買賣
    契約係經由仲介商即契約見證人施金火所製作及提供，係由
    其所擬訂之契約字辭及語氣。又補註條款則係上訴人於簽訂
    契約後，經一段時間之履行，發現有可能無法貸到所需款項
    ，故而由上訴人以手寫之方式，加註於契約中，並由被上訴
    人簽名表示同意。故由兩造買賣契約與補註條款分別由電腦
    繕打及手寫，不同形式；製作之人亦非同一人，所用字辭，
    並不會相同（縱然同一人，於不同時間亦可能用不同字辭）
    ，原審逕以非專業人士，所寫之兩段文字為錙銖放大比較，
    反係拘泥於文字，實難謂屬當事人之真意。
　2.由補註條款訂定之背景而言：本件補註條款係為上訴人所擬
    定，此由被上訴人係為簽名同意之一方即可之。上訴人於簽
    訂契約後，經一段時間之履行，發現有可能無法貸到所需款
    項，故而以手寫加註條件於契約中，以保護上訴人。由經驗
    法則，上訴人並非法律專業人士，其為保護自己，於擬訂條
    款之時，自然係認如屆期無法辦成貸款，則契約即解除，被
    上訴人即須歸還已付之自備款，此方屬符合當事人真意之合
    理且符合經驗法則之解釋。
  3.由文義解釋而言：附註條款係「屆時如因甲因素辦不出貸款
    ，雙方同意解約」，並非「雙方同意得解約」，兩者意義完
    全不同。反面解釋，條款既非約定「得」解除，即條件成就
    之時，契約即為解除，並不須另為任何解約之意思表示。是
    故，依照主觀解釋、論理解釋、反面解釋及文義解釋，兩造
    契約係於 89年1月10日因解除條件成就，業已解除，當事人
    間無須另為解除權意思表示之行使。
  (四)若認89年1月10日契約尚未解除，被上訴人於91年6月17日之
    存證信函並未送達上訴人，其意思表示不生效力。且就該存
    證信函內容觀之：「特函請台端於函到七日內能本諸誠信速
    出面履行合約，否則本人將依法解除不動產買賣契約」（被
    上訴人原審庭呈存證信函第二頁參照），該存證信函僅為限
    期催告上訴人履行，被上訴人並未於期限後，再為解約之意
    思表示，該存證信函僅生催告效力，並未生解約效力。
  (五)上訴人表明解除契約後，被上訴人自 90年7月起，即將本件
    房地出租予徐美媛使用收益並收取租金。被上訴人於原審93
    年7月12日準備書(二)狀主張之中國農民銀行票號 FAX0000000
    、FAX0000000之支票，即係證人徐美媛所給付予被上訴人之
    租金，足證兩造間契約業已解除。上訴人聲請傳喚之證人，
    係就原審雙方對於「上訴人是否有給付被上訴人每月 8萬元
    之代價（利息或租金）」之攻擊防禦方法之補充，此於原審
    之證據資料中均已顯現（原審卷38、39、45頁），如未釐清
    ，顯失公平。
三、證據：除援用第一審所提證據為證外，並聲請訊問證人徐美
    媛。
乙、被上訴人方面：
一、聲明：(一)上訴及追加之訴均駁回。(二)如受不利判決，願供擔
    保請准免為假執行。
二、陳述：除與原判決記載相同者外，補稱略以：
  (一)上訴人於原審從未主張被上訴人違約不出售予上訴人，故上
    訴人於原審所主張之事實及證據資料，根本無法於其追加之
    備位之訴中加以利用，其追加依系爭房地買賣契約第5條第2
    項約定，請求被上訴人給付賠償金 400萬元，顯將嚴重妨礙
    被上訴人之防禦及本件訴訟之終結，被上訴人不同意其追加
    。
  (二)先位之訴部分：被上訴人於90年7月31日、8月31日收得之16
    萬元，究係上訴人或第三人徐美媛所支付，並不影響上訴人
    確於89年3月至90年6月間，多次依約給付被上訴人利息之事
    實。
  (三)備位之訴部分：
  1.上訴人遲至 91年6月25日催告期滿後，仍拒不履行系爭買賣
    契約，轉而要求被上訴人同意出售系爭房地以資償還價金及
    利息；被上訴人為減少雙方損失，遂經由上訴人介紹安排，
    於91年9月間委請「天使房屋」，以1,250萬元之價格代為出
    售系爭房地，結果直至91年12月底仍無法順利賣出（此可傳
    訊證人嚴方平為證），而上訴人至此對於被上訴人催討價金
    及利息完全置之不理等情，業據被上訴人呈明在卷。
  2.縱認系爭買賣契約未於 91年6月25日解除，被上訴人既於上
    訴人對於被上訴人催討價金及利息完全置之不理情況下，始
    於92年間將系爭房地賣與第三人，則被上訴人究有何「違約
    不出售予上訴人」情事，亦應由上訴人舉證證明。再者，上
    訴人依約應自88年5月起，按月給付被上訴人利息8萬元，故
    系爭買賣契約如因被上訴人將系爭房地賣與第三人而解除（
    參照系爭買賣契約書第5條第2項所載），則上訴人至91年12
    月止，至少應給付被上訴人利息 352萬元，扣除上訴人前已
    給付被上訴人之利息 144萬元後，上訴人尚積欠被上訴人利
    息 208萬元以上，經互為抵銷後，上訴人顯無權請求被上訴
    人給付400萬元。
  3.如認上訴人對於被上訴人催討價金及利息完全置之不理情況
    下，被上訴人於92年間將系爭房地賣與第三人仍有違約情事
    ，則請依民法第 252條規定，將系爭買賣契約書第5條第2項
    所定違約金「減至相當之數額」。
三、證據：援用第一審所提證據為證。
    理      由
壹、程序方面
一、上訴人依契約關係請求返還自備款，於第一審僅為 149萬元
    之一部請求，上訴人除就敗訴之 144萬元部份提起上訴，並
    再擴張請求原審所未主張之51萬元，合計 195萬元如先位聲
    明，核屬擴張應受判決事項之聲明，此部份追加並無不合，
    應予准許。
二、又上訴人備位主張被上訴人 91年6月17日之存證信函未合法
    解除兩造契約，故兩造契約仍為有效，被上訴人於92年11月
    將系爭房地不動產出賣予第三人並完成移轉登記，已無法出
    賣予上訴人，依兩造房地買賣契約書第5條第2項之規定，請
    求被上訴人『加倍』返還所已先支付之房屋自備款 400萬元
    ，此部分之追加預備合併之訴，因其請求之基礎事實，與前
    開基礎事實不同，另以裁定駁回其追加。
貳、實體方面
一、上訴人起訴主張：其於民國88年5月4日與被上訴人就坐落台
    北市○○區○○段2小段333地號之土地及其上門牌號碼台北
    市○○○路○段181號3樓、3樓之1、3樓之2、3樓之3暨地下3
    樓等建物（以下簡稱系爭房地）訂立買賣契約，約定總價金
    為新臺幣（下同）1,250萬元。上訴人已於88年4月27日給付
    定金50萬元，兩造並約定上訴人於同年6月30日前給付200萬
    元，餘款1,000萬元則以貸款方式給付之。嗣兩造於88年9月
    30日簽訂補註條款，約定上開 200萬元給付時期延至同年10
    月10日、11月10日、12月10日及89年1月10日分4期給付，餘
    款1,000萬元部分則約定上訴人應至遲於89年1月10日前指定
    人辦理相關手續，屆時如因上訴人之因素無法順利辦得貸款
    ，則兩造同意解除買賣契約，被上訴人應將上訴人所給付之
    200萬元一次無息退還。詎上訴人依上開補註條款約定如期
    給付200萬元，惟至 89年1月10日仍無法順利取得1,000萬元
    之貸款，依約兩造買賣契約即已解除，被上訴人應依約返還
    上開200萬元。惟被上訴人迄未返還上開200萬元，並將上開
    房地出售予第三人潘元吉。爰先位主張依兩造房地買賣契約
    書 88年9月30日補註條款第2條約定，請求被上訴人給付149
    萬元（於本院擴張為 200萬元）。又若認契約未合法解除，
    則備位主張依兩造房地買賣契約書第5條第2項之規定，請求
    被上訴人『加倍』返還所已先支付之房屋自備款400萬元（
    另以裁定駁回備位之追加）。
二、被上訴人則以：上訴人於簽訂補註條款後，雖未能於 89年1
    月10日前辦妥貸款手續，惟上訴人徵得被上訴人同意暫不解
    約，由上訴人繼續按月給付被上訴人利息 8萬元，直至辦妥
    過戶及貸款手續為止，上訴人並於 89年3月17日交付利息16
    萬元、同年 4月20日、5月20日、8月23日、11月30日、12月
    30日及 90年1月31日、2月28日、5月31日、6月30日、7月31
    日、8月31日分別交付利息8萬元。然上訴人遲不能辦妥過戶
    及貸款手續，且拒不依約繼續給付被上訴人利息，被上訴人
    遂於 91年6月17日以台北信維郵局第4535號存證信函通知被
    上訴人解除本件買賣契約，並依兩造房地買賣契約書第 5條
    第 1項約定，悉數沒收上訴人已付價金。又上訴人尚應依約
    給付被上訴人利息每月 8萬元，被上訴人亦得以之抵銷。縱
    認被上訴人有違約情事，亦請酌減違約金等語，資為抗辯。
三、上訴人主張兩造就系爭房地訂有買賣契約，約定總價金為
    1,250萬元。其後復簽訂有補註條款，約定上訴人應至遲於
    89年1月10日前如因上訴人因素，無法順利辦得貸款以清償
    餘額，則兩造同意解除買賣契約，被上訴人並應將上訴人已
    給付之200萬元退還。屆時上訴人仍未取得1,000萬元貸款，
    就此事實，為兩造所不爭執，並據其提出與所述相符之房地
    買賣契約書一件為證（見原審卷第5頁至第7頁），應認為真
    實。兩造所爭議者，系爭買賣契約已否因補註條款第 2條
    約定而解除；系爭買賣契約已否解除，何時解除；被上
    訴人可否依系爭買賣契約書第5條第1項沒收上訴人已付之價
    金；被上訴人對上訴人有無利息債權以供抵銷。
四、就契約已否因補註條款第2條約定而解除爭議
  (一)按解釋意思表示，應探求當事人之真意，不得拘泥於所用之
    辭句，民法第98條定有明文。又解釋當事人之契約，應以當
    事人立約當時之真意為準，而真意何在，又應以過去事實及
    其他一切證據資料為斷定之標準，不能拘泥文字致失真意，
    最高法院39年台上字第1053號判例可資參照。上訴人主張依
    系爭補註條款第2條約定，上訴人於89年1月10日無法辦出貸
    款時，雙方契約關係即為當然解除，無須以意思表示向被上
    訴人為解約之表示等語。查系爭補註條款第 2條約定：「貸
    款壹仟萬元甲方（即上訴人）應於 89年1月10日前指定人辦
    理過戶及貸款手續，屆時如因甲方因素辦不出貸款，雙方同
    意解約」，此文義究為附解除條件約款或意定解除事由，即
    有解釋之必要。
  (二)附解除條件之法律行為於條件成就時，當然失其效力；此與
    契約解除係解除權之行使，須以意思表示為之者，不同，此
    外兩者尚有：契約解除有溯及效；解除條件成就，原則上
    無使已發生效力之法律行為自始歸於無效；契約解除時，
    其法律效果依民法第 259條所定；附解除條件之法律行為因
    條件成就而失其效力時，當事人間之償還義務依不當得利之
    規定；附解除條件之法律行為，因當事人之合意而成立；
    解除權之成立則或因法律之規定，或因當事人之約定（孫森
    焱，民法債總論，下冊，93年1月版，754頁) 。核兩造關於
    契約解除所用之文字，除系爭補註條款第 2款約定：「屆時
    如因甲方因辦不出貸款『雙方同意解約』」之文義外，另系
    爭買賣契約第5條第1項，亦有「如屆時甲方不買或不依約給
    付房屋買賣價金，經乙方催告仍然不依約履行付款之義務時
    ，則『本買賣契約視同作廢及解除』」等語。從文義以觀，
    「雙方同意解除」，固非不得解釋為兩造合意以「屆時因甲
    方因素辦不出貸款」為解除條件成就，但亦得解為兩造約定
    以「屆時因甲方因素辦不出貸款」做為合意解除契約之解除
    原因，且約定雙方均有解除權。再自約定之法律效果以觀，
    兩造約定「甲方所付自備款，乙方同意一次無息退還」，此
    約定之效果，固與民法第259條第1款所謂契約解除時「由他
    方受領之給付物，應返還之」者相當；但亦與不當得利之法
    律效果相當。是以，亦無從自兩造所約定之法律效果，資以
    判斷其究為解除條件成就之約定，或合意解除之約定。
  (三)但查解除條件成就當然使契約失其效力，契約義務人無再依
    契約繼續履行義務，而約定解除，雖解除原因發生，仍待有
    解除權者之行使解除權，否則原契約仍然有效。查上訴人於
    其所主張解除條件成就日之 89年1月10日（即辦不出貸款之
    最後日期）後，仍於同月15日，給付被上訴人自備款58萬元
    （見原審卷第 7頁），兩造如係約定以上開原因做為解除條
    件成就，則於是日系爭契約即已失其效力，自無再為給付自
    備款義務，況其於原審審理時亦一再主張，其於 89年1月10
    日前無法辦出貸款，已多次向被上訴人表達解除契約之意思
    等語（見原審卷第36頁），是以綜合上開事證，益證上開補
    註條款第 2條之約定，應為兩造意定解除事由，非上訴人所
    主張之附解除條件之約款。
  (四)次按契約解除權之行使，依民法第258條第1項之規定，應由
    當事人向他方當事人以意思表示為之。上訴人主張其於89年
    1月10日前無法辦出貸款，已向被上訴人表達解除契約之意
    思等語，但為被上訴人所否認，依舉證責任分配原則，上訴
    人自應就此一利己事實負舉證責任。然上訴人並未舉證以實
    其說，已難採信。再者，上訴人既仍於 89年1月15日付款58
    萬元，自應認上訴人未以意思表示解除契約，而被上訴人並
    收取兩造契約之價款，是依兩造之行為以觀，上開補註第 2
    款所定之合意解除原因雖發生，但因事後雙方之支付及收取
    價款之事實，認為兩造已無以補註條款第 2條約定合意解除
    契約之意思，該補註條款第 2條之約定即為解消，上訴人本
    於補註條款第2條為請求，即屬無據。
五、上訴人先位聲明部分，係依系爭補註條款第 2條約定，請求
    被上訴人返還已付之房屋款，其於原審中請求被上訴人給付
    149萬元，復於本審中追加請求 51萬元。經查：上訴人既無
    依系爭補註條款請求被上訴人返還系爭已交付之自備款權利
    ，已如前述。從而，上訴人於第二審中追加請求被上訴人給
    付51萬元部分，請求權基礎不存在，上訴人追加請求被上訴
    人給付51萬元，即屬無據，追加之訴部分應予駁回。
六、本件上訴人於88年4月27日先付定金50萬元，其後至89年1月
    15日上再付自備款150萬元，合計共200萬元，有房地買賣契
    約書在卷可按（見原審卷第5頁至第7頁），復為兩造所不爭
    執，應認為真正。
  (一)兩造88年5月4日系爭買賣契約第5條第1項約定「本筆買賣自
    本簽約日起正式成立，甲方（即上訴人）已付定金或另行支
    付之房屋價金，均不得假藉任何理由要求乙方（即被上訴人
    ）退還，如屆時甲方不買或不依約給付房屋買賣價金，經乙
    方催告仍然不依約履行付款之義務時，則本買賣契約視同作
    廢及解除，甲方已付之價金，願由乙方悉數沒收，絕無異議
    」。被上訴人固曾於 91年6月17日以台北信維郵局第4535號
    存證信函催告上訴人 7日內履行給付價款義務，姑不論未能
    提出已為合法送達予上訴人之證明（存證信函住址書寫為 5
    樓，被上訴人住所為 6樓），上訴人辯稱該存證信函未合法
    送達，尚堪採信。且核該存證信函之內容，係催告上訴人於
    函到後 7日內履約，否則解除本件買賣契約，有系爭存證信
    函一紙在卷可按（見原審卷第33、34頁）。其性質應非解除
    權行使之意思表示，不能認兩造契約已自該函送達後 7日起
    發生解除效果。
  (二)又查上訴人於89年3月17日給付被上訴人16萬元、同年4月20
    日、5月20日、8月23日、11月30日、12月30日及 90年1月31
    日、2月28日、5月31日、6月30日、7月31日、8月31日 分別
    給付被上訴人8萬元，合計104萬元，就此事實有兩造房地買
    賣契約書、被上訴人世華聯合商業銀行代收款項記錄簿、國
    泰世華商業銀行中正分行查詢申請資料明細在卷可稽（見原
    審卷第6頁至第7頁、第41頁至第50頁），復為兩造所不爭執
    ，應堪認定為真實。上開給付目的為何？被上訴人稱係「利
    息」，因上訴人未能於 89年1月10日前辦妥貸款手續，要求
    被上訴人暫緩解除契約後，依約繼續給付之利息等語。上訴
    人則主張係「租金」，依兩造房地買賣契約，每月 3分利息
    ，僅限於290萬元，即200萬元之自備款及其他應付之利息總
    合，兩造同意上訴人應按月給付被上訴人利息 8萬元，上訴
    人既已給付被上訴人自備款200萬元，即無按月給付8萬元利
    息之義務，而上開款項乃上訴人於 89年1月當時，雖未能辦
    妥過戶及貸款手續，然有使用系爭房地之需，遂按月支付 8
    萬元之租金予被上訴人至90年7月間止等語。然：
  (1)依系爭買賣契約第 3條：「雙方議定付款期日及方式：1.88
    年4月27日甲方（即上訴人）已付款伍拾萬元予乙方（即被
    上訴人），2.88年6月30日以前甲方應付200萬元以及截至付
    款日止應付之利息予乙方（即被上訴人）（銀行貸款 700萬
    元則按月繳息直至貸款轉移至甲方名下為止，其餘部分扣除
    銀貸部分及已付定金50萬元後，尚有約 290萬元則按月以三
    分計息）。3.尾款：乙方願意配合甲方向銀行貸款壹仟萬元
    （由甲方自行辦理，或由乙方協助代為接洽辦理），貸款如
    有不足額甲方同意於貸款核撥日以現金壹次補足，並結清第
    二次付款後應付之利息，包含銀貸利息及（290萬元減200萬
    元加拍後增值稅）之利息，按月以三分計息，原乙方向銀行
    貸款 770萬元甲方代償，視同支付買賣價金之一部分，應自
    尾款中扣除」等語，依此文義以觀，應認上訴人應給付被上
    訴人之利息包括：被上訴人向銀行貸款 770萬元之利息、
    上訴人於給付被上訴人200萬元前，以 290萬元按月以3分
    計算之利息、及上訴人向銀行貸款核撥後給付90萬元加拍
    後增值稅前按月以 3分計算之利息。兩造並合意上訴人於辦
    妥貸款1,000萬元手續前，按月給付被上訴人利息8萬元，有
    房地買賣契約書簽收記錄可稽（見原審卷第6頁至第7頁）。
    是上訴人主張其給付利息僅限於 290萬元部分，與事實有違
    ，並不足取。
  (2)上訴人另主張其給付被上訴人上開款項係為給付其使用系爭
    房地之租金，為被上訴人否認。上訴人復未證明兩造間就系
    爭房地另有租賃契約存在。其主張係租金者，應無可採。
  (三)又查被上訴人於原審為抵銷之抗辯，原審並以上訴人應給付
    自88年5月起至91年6月止，按月8萬元計算之利息，即304萬
    元（80000×38=0000000），扣除上訴人於88年5月至同年10
    月、同年12月、89年1月已給付56萬元（原審卷第 6頁至第7
    頁房地買賣契約上收款記錄），暨已給付上開 104萬元，合
    計160萬元，上訴人尚應再給付被上訴人144萬元，被上訴人
    據以主張抵銷上訴人於原審請求款 149萬元，為有理由，因
    此判命被上訴人應給付5萬元。
  (四)按第二審不得更為不利益於上訴人之判決，此即不利益變更
    禁止原則。再者抵銷之抗辯，其成立與否經裁判者，以主張
    抵銷之額為限有既判力。本件原告（即上訴人）前開請求權
    不存在已如前述．原審固為上訴人部分敗訴判決，但其理由
    係因被告（即被上訴人）以其對上訴人有利息債權為抵銷抗
    辯結果，但僅上訴人不服原判決上訴，被上訴人未為上訴。
    亦即：原審認原告之請求權存在，被告之自動債權亦存在，
    兩者性質適於抵銷，因此駁回原告部分之請求，僅原告不服
    上訴。本院則認上訴人之請求權不存在，但如廢棄原判決，
    駁回上訴人（即原告）在第一審之請求，將使上訴人在第一
    審因對自動債權抵銷，而使被上訴人之自動債權不存在，所
    生利益消滅，將違反不利益變更禁止原則，亦將違反民事訴
    訟法第 450條聲明拘束原則，因此，本審僅能為駁回上訴人
    之上訴。
七、從而，上訴人依兩造房地買賣契約88年9月30日補註條款第2
    條約定，請求被上訴人給付 149萬元，及自起訴狀繕本送達
    被上訴人翌日即 93年6月11日起至清償日止，按年息百分之
    五計算之利息，並無依據，原應駁回其請求，原審准其請求
    ，並因被上訴人抵銷抗辯，而駁回上訴人部分請求，就駁回
    部分，上訴人指摘原判決不當，本院雖認原判決固有不當，
    但因不利益變更禁止原則，認原判決並無不當，則仍應認上
    訴人之上訴並無理由，應予駁回上訴。至上訴人於本院先位
    聲明追加請求部分，並無理由，應予駁回。本案事證已臻明
    確，兩造其餘攻擊防禦方法，縱經審理亦無礙訴訟終結，即
    無一一審酌論述必要。
八、據上論結，本件上訴為無理由，追加之訴亦無理由，爰判決
    如主文。
中　　華　　民　　國　　94　　年　　6  　月　　 8　 　日
　　　　　　　　　民事第二庭審判長法　官   吳謙仁
　　　　　　　　　　　　　　　    法　官   蘇瑞華
　　　　　　　　　　　　　　　　  法　官   魏大喨
正本係照原本作成。
如不服本判決，應於收受送達後20日內向本院提出上訴書狀，其
未表明上訴理由者，應於提出上訴後20日內向本院補提理由書狀
（均須按他造當事人之人數附繕本）上訴時應提出委任律師或具
有律師資格之人之委任狀；委任有律師資格者，另應附具律師資
格證書及釋明委任人與受任人有民事訴訟法第466條之1第1項但
書或第2項（詳附註）所定關係之釋明文書影本。
中　　華　　民　　國　　94　　年　　6 　　月　　9 　　日
　　　　　　　　　　　　　　　　　書記官   李華安
附註：
民事訴訟法第466條之1（第1項、第2項）：
對於第二審判決上訴，上訴人應委任律師為訴訟代理人。但上訴
人或其他法定代理人具有律師資格者，不在此限。
上訴人之配偶、三親等內之血親、二親等內之姻親，或上訴人為
法人、中央或地方機關時，其所屬專任人員具有律師資格並經法
院認為適當者，亦得為第三審訴訟代理人。
